【裁判字號】    95,易,1851
【裁判日期】    950822
【裁判案由】    詐欺
【裁判全文】
臺灣臺中地方法院刑事判決              95年度易字第1851號
公  訴  人  臺灣臺中地方法院檢察署檢察官
被      告  乙○○
                    國民
上列被告因詐欺案件，經檢察官提起公訴（94年度偵字第18432
號、95年度偵緝字第807號），經本院合議庭裁定，由受命法官
依法獨任進行簡式審判程序判決如下：
    主  文
乙○○連續幫助意圖為自己不法之所有，以詐術使人將本人之物
交付，處有期徒刑肆月，如易科罰金，以銀元參佰元（即新臺幣
玖佰元）折算壹日。
    事  實
一、乙○○預見他人收購存摺帳戶將用以詐欺取財，且果用於詐
    欺取財亦不違背其本意，竟因缺少款項，而意圖為自己不法
    之所有，且基於幫助他人犯詐欺取財罪之概括犯意，先後連
    續為下列之行為：（一）、乙○○於民國（下同）九十四年
    四月二十日上午十時許自台中市○○路某快遞公司將其於九
    十四年四月十九日開戶之臺灣土地銀行太平分行第0000
    00000000帳號帳戶之存摺、提款卡（包括密碼）寄
    送給自稱「陳先生」之真實姓名、年籍不詳之詐騙集團成員
    之年約三十餘歲之成年男子，而以新台幣（下同）二千元之
    對價販賣予該「陳先生」。該詐騙集團成員收受上開存摺、
    提款卡（包括密碼）後，即基於意圖為自己不法所有之詐欺
    犯意，於九十四年四月二十九日下午十四時許，以電話向甲○○施用詐術，佯稱得提供長期家庭代工之工作機會，但應
    先匯款一千八百元之保證金，致甲○○不疑有他，陷於錯誤
    ，即於同日下午十五時二十三分四十八秒，前往彰化縣彰化
    市○○路臺灣銀行，將一千八百元匯入乙○○上開帳戶，旋
    遭詐騙集團成員提領一空。（二）、乙○○再連續於九十四
    年四月二十一日上午十時許自台中市○○路某快遞公司將其
    於九十四年四月十九日開戶之台新國際商業銀行太平分行之
    第000000000000000帳號帳戶之存摺、提款
    卡（包括密碼）寄送給前開之「陳先生」之詐騙集團成員之
    年約三十餘歲之成年男子，而以二千元之對價販賣予該「陳
    先生」。該詐騙集團成員收受上開存摺、提款卡（包括密碼
    ）後，即基於意圖為自己不法所有之詐欺犯意，於九十四年
    六月六日下午十六時二十三分許，以電話向丙○○施用詐術
    ，佯稱得提供長期家庭代工之工作機會，但應先匯款一千八
    百元之保證金，致丙○○陷於錯誤，即於同年月二十二日下
    午十六時二十三分許，前往桃園縣中國信託銀行之提款機，
    將二千元匯入乙○○上開帳戶，亦旋遭詐騙集團成員提領一
    空。
二、案經臺中市警察局第五分局、臺中縣警察局霧峰分局分別報
    請臺灣臺中地方法院檢察署檢察官偵查起訴。
    理  由
一、按除被告所犯為死刑、無期徒刑、最輕本刑為三年以上有期
    徒刑之罪或高等法院管轄第一審案件者外，於前條第一項程
    序進行中，被告先就被訴事實為有罪之陳述時，審判長得告
    知被告簡式審判程序之旨，並聽取當事人、代理人、辯護人
    及輔佐人之意見後，裁定進行簡式審判程序，刑事訴訟法第
    二百七十三條之一第一項定有明文。本件被告所犯係死刑、
    無期徒刑、最輕本刑為三年以上有期徒刑以外之罪，其於準
    備程序中就被訴事實為有罪之陳述，且經審判長告知被告簡
    式審判程序之旨，並聽取公訴人及被告之意見後，本院合議
    庭認為適宜而裁定由受命法官獨任進行簡式審判程序，合先
    敘明。
二、訊據被告乙○○對於上揭事實坦承不諱，核與被害人甲○○
    、丙○○所指述之情節相符，並有被告乙○○前開二帳戶之
    開戶資料、歷史交易明細、帳戶功能申請單、登報小廣告、
    被害人甲○○、丙○○之匯款單據各一張等在卷足資佐證，
    且衡諸：（１）、銀行開設帳戶，請領存摺、提款卡之事，
    係針對個人身分之社會信用而予資金流通，具有強烈之屬人
    性，且今日一般人至金融機關如銀行、郵局等開設帳戶並非
    難事，苟非供洗錢或犯罪等不法目的，依一般社會經驗法則
    判斷，實無必要隱匿自己名義帳戶而以每個帳戶二千元之代
    價購買他人帳戶使用；（２）、被告係於報紙上得知購買帳
    戶之訊息，進而與素不相識之人聯絡提供帳戶事宜，衡之常
    情，如此悖離常態之交易行為，被告係成年且智力正常之人
    ，當可預見購買帳戶之人係欲供做非法使用，此當為被告所
    預見；（３）、且近來詐欺集團詐取財物、竊車恐嚇取財及
    利用「刮刮樂」等名義詐欺取財之犯罪類型層出不窮，該等
    犯罪，多數均係利用他人帳戶作為恐嚇取財或詐欺所得財物
    之出入帳戶，並經媒體廣為披載，被告縱使並不確知所為詐
    取財物之對象為何，亦無法確知如何詐欺取財之具體內容，
    惟對前開之帳戶，將遭人作為詐欺取財犯行所得財物匯入及
    提領之工具使用，應足以有概括之認識，且可預見其發生；
    （４）、至報稅、買賣股票等用途者所需要的是人頭，與存
    摺、提款卡多無直接關係，此為眾所周知之事，被告應亦無
    例外。是本件被告將前揭存摺、提款卡（包括密碼）提供予
    他人使用，既未能供明有何正當之理由，其應可預見前揭存
    摺、提款卡（包括密碼）將遭利用作為財產上犯罪之工具無
    疑，被告乙○○自白，核與事實相符。至被告出售前揭存摺
    、提款卡（包括密碼），既非詐欺取財罪構成要件之行為，
    且查無任何證據足資證明被告與前揭購買之集團男子間有何
    詐欺取財之犯意聯絡，足認被告應僅係幫助行為（參臺灣高
    等法院臺中分院九十一年度上易字第一七一五號刑事判決）
    。是本件事證至臻明確，被告乙○○犯行洵堪認定。
三、查前揭詐騙集團成員，基於為自己不法所有之犯意，以前揭
    詐欺之方式，使被害人甲○○、丙○○等人陷於錯誤，而將
    本人之財物交付，其等所為，係犯刑法第三百三十九條第一
    項之詐欺取財罪。按刑法上之幫助犯，係指以幫助之意思，
    對於正犯資以助力，而未參與實施犯罪之行為，且幫助犯之
    幫助行為，對於正犯之犯罪實施，僅須具有助成或促成之作
    用為已足，不以具體之有效性為要件。本件被告乙○○將存
    摺、提款卡（包括密碼）出售予前揭詐騙集團供詐欺取財使
    用，其本身並未參與詐欺取財之犯罪行為，顯係以幫助之意
    思，參與詐欺取財構成要件以外之行為，為幫助犯，核其所
    為，係犯刑法第三十條第一項前段、第三百三十九條第一項
    之幫助詐欺取財罪。被告先後二次提供前揭存摺、提款卡（
    包括密碼）供他人詐欺取財使用，時間緊接，犯罪構成要件
    又復相同，顯係基於概括之犯意為之，為連續犯，爰依刑法
    第五十六條之規定以一罪論，並加重其刑（幫助犯亦可成立
    連續犯，司法院院字第二一八五號解釋及司法院大法官會議
    第一五二號解釋參照）。又被告幫助他人犯詐欺取財罪，為
    從犯，應依刑法第三十條第二項之規定減輕其刑。爰審酌被
    告乙○○犯罪之動機係因貪圖小利，擅自出售帳戶供他人非
    法使用，助長社會犯罪風氣，且可能導致追緝犯罪之困難，
    讓真正犯罪者逍遙法外，惟念及被告本身並未實際參與本件
    詐欺取財之犯行，責難性較小，且其犯罪所獲不多、犯罪目
    的、手段、品行尚佳，並無不良前科，詳如前述，此有台灣
    台中地方法院檢察署刑案資料查註紀錄表一份在卷可按、所
    生危害及犯罪後坦認罪愆，頗具悔意，然犯罪後迄今仍未與
    被害人甲○○、丙○○達成民事和解等一切情狀，量處如主
    文所示之刑，並諭知易科罰金之折算標準，以資懲儆。被告
    行為後，刑法第五十六條「連續數行為而犯同一之罪名者，
    以一罪論。但得加重其刑至二分之一」之規定，業經總統於
    九十四年二月二日公布修正予以刪除，並自九十五年七月一
    日施行。而刑法第五十六條刪除後，原規定之數行為而犯同
    一之罪名者，除有接續犯之情形外，應按數罪併罰之原則論
    處，依修正施行後刑法第二條第一項「行為後法律有變更者
    ，適用行為時之法律。但行為後之法律有利於行為人者，適
    用最有利於行為人之法律」之規定，比較刪除前後刑法第五
    十六條之規定，刪除後之規定，並未較有利於被告，故應適
    用被告行為時即刪除前刑法第五十六條之規定論處。又按行
    為後法律有變更者，適用行為時之法律。但行為後之法律有
    利於行為人者，適用最有利於行為人之法律，刑法第二條第
    一項定有明文。查被告於行為時之刑法第三十條第一項、第
    二項規定：「幫助他人犯罪者，為從犯。雖他人不知幫助之
    情者，亦同。從犯之處罰，得按正犯之刑減輕之」，雖經總
    統於九十四年二月二日公布修正為「幫助他人實行犯罪行為
    者，為幫助犯。雖他人不知幫助之情者，亦同。幫助犯之處
    罰，得按正犯之刑減輕之」，並自九十五年七月一日施行，
    惟比較修正前後之幫助犯規定，修正後之規定，並未較有利
    於被告，依刑法第二條第一項前段規定，應適用被告行為時
    即修正前刑法第三十條之規定。再被告行為後，刑法第四十
    一條第一項前段有關易科罰金折算之標準，業經總統於九十
    四年二月二日公布修正，自九十五年七月一日施行，由「得
    以一元以上三元以下折算一日，易科罰金」，並適用修正前
    罰金罰鍰提高標準條例第二條（現已刪除）之規定，提高為
    「得以新台幣一千元、二千元或三千元折算一日，易科罰金
    」，且刪除「因身體、教育、職業、家庭之關係或其他正當
    事由，執行顯有困難者」之條件，依修正施行後刑法第二條
    第一項「行為後法律有變更者，適用行為時之法律。但行為
    後之法律有利於行為人者，適用最有利於行為人之法律」之
    規定，比較修正前後刑法第四十一條第一項前段之規定，修
    正後之規定，並未較有利於被告，故本件應適用被告行為時
    即修正前刑法第四十一條第一項前段及修正前罰金罰鍰提高
    標準條例第二條之規定，諭知易科罰金之折算標準，即應以
    銀元三百元折算一日，經折算為新台幣後，應以新台幣九百
    元折算一日，併予敘明。
據上論斷，應依刑事訴訟法第二百九十九條第一項前段、第二百
七十三條之一第一項、刑法第二條第一項前段、第三百三十九條
第一項、修正前刑法第五十六條、第三十條第一項前段、第三十
條第二項、第四十一條第一項前段、罰金罰鍰提高標準條例第一
條前段、修正前罰金罰鍰提高標準條例第二條，現行法規所定貨
幣單位折算新台幣條例第二條，判決如主文。
中    華    民    國    95    年    8     月    22    日
                  刑事第八庭        法  官  洪俊誠
以上正本證明與原本無異。
如不服本判決，應於判決送達後十日內向本院提出上訴狀，上訴
於臺灣高等法院臺中分院(須附繕本)。
                                    書記官  蕭榮峰
中    華    民    國    95    年    8     月    22    日
附錄論罪科刑實體法條文：
刑法第339條（普通詐欺罪）：
意圖為自己或第三人不法之所有，以詐術使人將本人或第三人之
物交付者，處5年以下有期徒刑、拘役或科或併科1千元以下罰金
。
（罰金部份業經提高10倍為1萬元）
以前項方法得財產上不法之利益或使第三人得之者，亦同。
前二項之未遂犯罰之。
刑法第30條：
幫助他人犯罪者，為從犯。雖他人不知幫助知情者，亦同。
從犯之處罰，得按正犯之行減輕之。


司法院資訊處製作；財團法人民間司法改革基金會備份。
